臺灣基隆地方法院基隆簡易庭民事判決
原　　　告　丙○○
被　　　告　甲○○
上列當事人間請求損害賠償事件，本院於民國96年7月26日言詞
辯論終結，判決如下：
    主  文
被告應給付原告新臺幣肆拾參萬捌仟元，及自九十六年一月三日
起至清償日止，按年息百分之五計算之利息。
訴訟費用新臺幣肆仟柒佰肆拾元由被告負擔。
本判決得假執行。
    事實及理由要領
一、原告主張被告於民國95年1月6日，冒用原告即上捷鑽孔切割
    工程行名義，以原告印章盜蓋於取款憑條，領走原告在華僑
    商業銀行基隆分行00000000000000帳號內之新臺幣（以下同
    ）438, 000元，據為己有，致原告受有損害，為此依侵權行
    為之法律關係，起訴請求被告給付438,000元，及自起訴狀
    繕本送達之翌日起至清償日止，按週年百分之五計算之利息
    ，並為以供擔保為條件之假執行宣告。
二、被告固對其於前揭時地提領款項之行為，未予爭執，但主張
    其提領係經原告之授權，所提領款項除依原告指示代為支付
    相關費用外，其餘皆以現金方式交給原告，原告前曾向臺灣
    臺北地方法院檢察署對被告提出竊盜之告訴，業經檢察官偵
    查後為不起訴處分等語資為抗辯。
三、按檢察官不起訴處分，無拘束民事訴訟之效力，又刑事判決
    所為事實之認定，於獨立民事訴訟之裁判時，本不受其拘束
    ，原審斟酌全辯論意旨及調查證據之結果，依自由心證，為
    與刑事判決相異之認定，不得謂為違法（最高法院41年台上
    字第1307號判例可資參照）。經查原告前曾向臺灣臺北地方
    法院檢察署對被告就同一事實提出竊盜之告訴，雖經檢察官
    偵查後為不起訴處分，有該署95年度偵字第24046號不起訴
    處分書附卷可稽，惟本院並不受其認定事實之拘束，仍可斟
    酌全辯論意旨及調查證據之結果，獨立認定，先予敘明。
四、原告主張被告於前揭時地領走原告在華僑商業銀行基隆分行
    00000000000000帳號內之400,000元及38,000元等兩筆款項
    之事實，業據其提出取款憑條照片影本為證，且為被告所不
    爭執，足堪信為真實。被告雖以前詞置辯，惟查：
    （一）被告前向臺灣臺北地方法院聲請保護令，業經該院於
          94年8月11日核發在案，業經本院調閱前開卷宗，核
          閱無訛，而自法院核發保護令後，兩造即爭執不斷，
          被告並曾於94年10月15日報警要求原告離開臺北市○
          ○路○段159巷186號之住所，亦有本院依職權調閱之
          臺北市政府警察局文山第一分局96年6月11日北市警
          文一分刑字第09631293000號附之報案資料附卷可稽
          ，此外兩造彼此及親戚間爭訟案件不下數十件，顯見
          兩造感情早已破裂，原告是否還會指示被告提領金錢
          及支付相關費用，即有可疑，且被告一次即提領
          438,000元，卻未說明有何需要提領如此大額款項，
          亦不符常情。
    （二）又被告主張其提領上開款項後，分別於95年1月1日、
          95年1月20日支付9,000元、4,000元予客戶乙○○等
          情，雖據其提出工程估價單、簽收單影本為證，惟查
          證人乙○○於96年6月14日本院言詞辯論期日證稱：
          「（問：此是否為你的簽名與筆跡（提示卷26頁）？
          ）是。」、「（問：為何簽下這紙文件？）因為我幫
          原告搭工作架，這是收取報酬時簽收的。」、「（問
          ：是否記得給付之時間與地點？）第一次是94 年12
          月1日晚上八點我去他們台北木柵的店裡去收的，當
          時他們兩造都在，因為當時尚未完工，所以只收四分
          之三的費用9000元；第二次是原告委託他的朋友於今
          年農曆春節前交給我4000元，因為之前我都找不到他
          們。」、「（問本院卷26頁的9000元旁你的簽名之後
          有「95、1、7付」的字樣，是否你所寫的？）不是。
          我自己有做紀錄，是94年12月1日收的。（提出紀錄
          一紙，影印後附卷）」，顯與被告陳述之情形不相符
          合，且被告所提出之工程估價單、簽收單均為影本，
          又未能提出原本，難以判斷其所述為真正，被告所辯
          ，自難採信。
    （三）被告於96年1月16日答辯狀中陳稱：「…當日提款需"
          密碼"，所以有現場打電話詢問原告訴人…」，然經
          本院向華僑商業銀行基隆分行函詢被告於95年1月6日
          以取款憑條提領款項是否須要密碼始可提領？據覆：
          「本行客戶於民國95年1月6日當日以取款憑條先後提
          領新臺幣四十萬元及三萬八千元兩筆存款，經查不須
          要密碼即可提領」，此有該行九十六年五月八日（96
          ）僑基字第56號函在卷可稽，被告事後辯稱係記憶不
          清所致，無非卸責之詞。
    （四）此外被告一直執詞兩造確實共同經營工程行云云，惟
          查縱使兩造確實曾經共同經營工程行，但仍不能推翻
          被告盜領款項之可能，此外被告均未能證明其領取系
          爭款項係依照原告之指示，並支付相關費用，是其所
          辯，並無理由。
五、按因故意或過失，不法侵害他人之權利者，負損害賠償責任
    ，民法第184條第1項前段定有明文。又銀行接受存款者，其
    與存款戶間係發生消費寄託關係，依民法消費寄託之規定，
    銀行故負有返還同一數額之金錢與存款戶之義務，如第三人
    憑真正之存單及印章冒領，依其情形該第三人係債權之準占
    有人，依民法第310條第2款規定，銀行得對存款戶主張有清
    償之效力。存款戶即不得依寄託物返還請求權，請求銀行返
    還同一數額之金錢，銀行亦不負侵權行為或債務不履行之損
    害賠償責任（最高法院55年台上字第3018號判例及81年台上
    字第1875號判決意旨參照）。查本件被告以原告即上捷鑽
     孔切割工程行名義，以原告印章蓋於取款憑條，領走原告
    在華僑商業銀行基隆分行00000000000000帳號內之400,000
    元及38,000元等兩筆款項等事實，已如前述，是被告因具有
    債權準占有人之地位，華南商業銀行得對原告主張有清償之
    效力，故原告已因被告行為而受有損害，被告所侵害者乃係
    原告之權利，參諸上揭規定及判決意旨，被告故意不法侵害
    原告權利，自應負損害賠償責任。
六、從而，原告基於侵權行為之法律關係，請求被告給付
    438,000元，及自起訴狀繕本送達之翌日即96年1月3日起至
    清償日止，按年息百分之五計算之利息，為有理由，應予准
    許。
七、本件訴訟標的金額未逾500,000元，依民事訴訟法第389條第
    1項第3款規定，應依職權宣告假執行。
八、本件訴訟費用即4,740元，由被告負擔。
中　　華　　民　　國　　96　　年　　8　　月　　  9　　日
　　            　基隆簡易庭法　官  林李達
以上正本係照原本作成。
對於本件判決如有不服，應於收受送達後20日內向本院提出上訴
書狀，上訴於本院合議庭，並按他造當事人之人數附具繕本。
中　　華　　民　　國　　96　　年　　8 　　月　　9 　　日
                            書記官  林建清
